【裁判字號】    94,婚,1417
【裁判日期】    950328
【裁判案由】    確認婚姻關係存在
【裁判全文】
臺灣板橋地方法院民事判決              94年度婚字第1417號
原      告  丙○○
訴訟代理人  陳中柱律師
複代理人    乙○○
被      告  甲○○
                        成區
上列當事人間請求確認婚姻關係存在事件，本院於中華民國95年
3 月14日言詞辯論終結，判決如下：
    主    文
確認原告與被告之婚姻關係存在。
訴訟費用由被告負擔。
    事實及理由
一、原告主張：原告於民國93年3 月間經仲介媒人之介紹前往越
    南認識被告，被告係越南國人，雙方交往後情投意合，乃於
    93年4 月間在越南結婚，婚後原告隨即返台辦理被告來台之
    手續，詎仲介媒人為賺取介紹費竟向原告謊稱，被告已逃家
    找不到人，而原告與被告之婚姻在台未辦結婚登記，可以再
    找一位越南新娘再結婚，越南政府不會以原告已與被告結婚
    未解除前婚而追究此事，原告信以為真，再度備妥聘金、金
    飾、介紹費交付仲介媒人，由仲介媒人介紹黃氏草與原告交
    往，雙方於93年10月間在越南結婚，惟黃女並非有意與原告
    廝守終生，經常藉故與原告爭吵，鬧自殺，鬧離婚，原告不
    堪其擾，為避免意外，雙方協議離婚，原告支付黃女新台幣
    10萬元，結束此一不愉快之婚姻。原告離婚後某日至越南旅
    遊，意外碰見被告，經詢詳情始知被告並未逃家，且一直等
    待原告申請來台團聚而無消息，原告認為與被告之婚姻關係
    仍然存在，返台後乃持結婚證書及由我國駐越南胡志明市之
    經濟文化辦事處簽證之有效結婚證書，向戶政機關辦理結婚
    登記，卻為戶政機關拒絕，經詢內政部戶政司答覆稱，係越
    南政府對婚姻之登記註冊具有疏失，可向法院訴請與被告之
    婚姻關係存在，即可辦理戶籍登記。查原告之所以有第2次
    結婚，係受仲介婚姻之媒人所騙上當，且第二次婚姻已經協
    議離婚結束，原第一次婚姻並未解除，自係有效之婚姻，為
    此爰依民事訴訟法第247 條第1 項前段、民法第982 條第1
    項之規定提起本件訴訟。並聲明：確認原告與被告之婚姻關
    係存在。
二、被告方面：
(一)兩造確實於93年4 月間在越南結婚，婚姻關係還在，沒有離
    婚。
(二)越南的媒人不讓被告到台灣來，把被告的黃金、手機拿走了
    ，騙說被告失蹤了。並聲明：對原告之聲明無意見。
三、本院當庭協議簡化整理兩造本件事實上及法律上之爭點如下
    ：
(一)確認原告請求權基礎，如卷附書狀及以前筆錄所特定之型態
    。
(二)就兩造請求權之原因事實所主張之證據方法如卷附物證。
四、原告主張兩造於93年4 月間在越南結婚，現婚姻關係仍有效
    存在之事實，業據原告提出與其主張相符之結婚證書、聲明
    書原本各1 件、結婚照片5 張為證，且為被告所自認。是本
    院綜上事證，自堪信原告主張之事實為真正。
五、按婚姻成立之要件，依各該當事人之本國法。但結婚之方式
    依當事人一方之本國法，或依舉行地法者，亦為有效。婚姻
    之效力依夫之本國法，但為外國人妻未喪失中華民國國籍，
    並在中華民國有住所或居所，或外國人為中華民國國民之贅
    夫者，其效力依中華民國法律。涉外民事法律適用法第11條
    第1 項、第12條定有明文。本件原告係中華民國國民，被告
    係越南國人，兩造依越南之法律，於93年4 月間在越南結婚
    ，並於93年7 月26日辦理結婚註冊登記，則兩造之婚姻即屬
    有效成立，兩造亦無離婚之事實，是兩造之婚姻關係現仍存
    續中，戶政機關拒絕原告辦理結婚登記，原告自有訴請法院
    確認之法律上利益，從而，原告提起本件訴訟為有理由，應
    予准許。
六、訴訟費用負擔之依據：民事訴訟法第78條。
中    華    民    國    95    年    3     月    28    日
                    家事庭  法  官  毛崑山
以上正本證明與原本無異。
如對本判決不服，應於判決送達後20日內向本院提出上訴狀。
中    華    民    國    95    年    3     月    28    日
                            書記官  廖宮仕


司法院資訊處製作；財團法人民間司法改革基金會備份。
